臺灣南投地方法院刑事判決
111年度訴字第256號
公  訴  人  臺灣南投地方檢察署檢察官
被      告  李長鎮


            陳昌星


上列被告因傷害案件，經檢察官提起公訴（110年度偵字第2406
號），本院判決如下：
    主  文
李長鎮犯傷害罪，處拘役參拾日，如易科罰金，以新臺幣壹仟元
折算壹日。
陳昌星犯傷害罪，處拘役伍拾日，如易科罰金，以新臺幣壹仟元
折算壹日。 
    事  實
一、李長鎮、陳昌星前因打賭總統選舉選情而有所糾紛；於民國
    110年3月8日9時30分許，李長鎮至南投縣○○鄉○○巷0號溪頭
    森林遊樂中心內健行時巧遇陳昌星，2人因先前打賭選情之
    事而生口角，李長鎮即基於傷害之犯意，徒手毆打陳昌星之
    頭部，致陳昌星受有臉部前額外傷之傷害；陳昌星則將李長
    鎮壓制在地，亦在該處健行之翁德村見狀，上前勸阻拉開陳
    昌星，陳昌星竟反基於傷害之犯意，徒手勒住翁德村之脖子
    ，並出拳毆打翁德村之頭部、手部及以腳踢翁德村，致翁德
    村受有頭挫傷、小腿挫傷、前臂挫傷等傷害。
二、案經陳昌星、翁德村訴由南投縣政府警察局竹山分局報告臺
    灣南投地方檢察署檢察官偵查起訴。
    理  由
一、認定犯罪事實所憑證據及理由：
  ㈠被告李長鎮部分：訊據被告李長鎮對前揭犯罪事實坦承自白
    ，核與告訴人陳昌星之指訴情節大致相合，並有友仁醫院11
    0年3月8日診斷證明書、傷勢照片6幀附卷為證（見警卷第12
    、18-20頁），足以證明被告李長鎮前開任意性自白與事實
    相符，堪予採信。
  ㈡被告陳昌星部分：訊據被告陳昌星固坦承於前揭案發時、地
    ，其因總統選舉打賭一事與李長鎮發生口角，於其遭李長鎮
    攻擊後，遂將李長鎮壓制於地等節，惟矢口否認有何傷害告
    訴人翁德村之犯行，並以案發當日是翁德村對其鎖喉，其沒
    有機會攻擊翁德村等詞置辯，經查：
　⒈依證人詹秀美於偵查、審理中均結證以，於110年3月8日其與
    翁德村一同前往溪頭園區爬山，行至案發地點，見被告陳昌
    星以手勒住李長鎮脖頸且將之壓制於地，翁德村見狀上前欲
    拉開陳昌星，後來有刑警到場大聲勸阻，陳昌星遂放開李長
    鎮，而翁德村因之欲離開現場時，陳昌星尾隨其後以手勒住
    翁德村的脖子，至於陳昌星其他動作看得不太清楚，但是有
    造成翁德村頭部受傷等情甚明（見偵卷第12-16頁、院卷第1
    44-145頁）；核與告訴人於審理中證稱：「我轉身要走上階
    梯時，陳昌星從後面右手鎖住我的脖子，並用腳踢我左腳，
    並且用左手打我左手、額頭，使我受傷..」等情大致相符；
    另觀諸證人詹秀美前揭證述，就被告陳昌星係自後方勒住等
    動作描述甚詳，而就因視角無法目擊之被告陳昌星手部、腳
    部動作，亦明確證稱無法看清，足見證人詹秀美前揭證述情
    節，並就細節處描述甚詳，且無附和告訴人翁德村而有所增
    添之情，堪認前揭證詞憑信甚高；況證人詹秀美與被告陳昌
    星素不相識亦無恩仇，實無甘冒己身偽證之風險構陷被告陳
    昌星之必要，是足認前揭證述情節應屬信實。
　⒉又告訴人翁德村於案發日，分別受有頭、小腿及前臂挫傷等
    情，此有烏日澄清醫院第000000000號診斷證明書、傷勢照
    片3幀（見警卷第13、23-24頁），參酌告訴人翁德村係於案
    發之110年3月8日即前往醫院就診，而依時間緊密關連性，
    及綜合告訴人證述情節，實足以認定被告陳昌星於案發時、
    地，曾以徒手攻擊告訴人翁德村，致其造成前揭傷害等情為
    真。
　⒊至證人董朝福於偵查、審理時雖均證稱，除被告2人間之衝突
    外，並沒有看到其他衝突等語，然其於審理中亦證述，「..
    我就撥電話請警員支援..」、「..沒有注意到，我只是把被
    告二人分開相當的距離，讓他們不要再打架。」等語，可知
    證人董朝福至案發地點後，除將被告2人拉起分開外，尚有
    將被告2人分開至一定之距離及聯繫警方等行為，兼衡案發
    地點人潮眾多，則證人董朝福本存有無法注意之情形，是無
    從以前揭證述即為被告陳昌星有利之認定。另證人余百代亦
    雖證以，並沒有看到被告陳昌星攻擊告訴人翁德村，惟細譯
    證人余百代於審理中之證詞，先係證稱被告李長鎮攻擊陳昌
    星時，翁德村並未在場等情，後又改稱李長鎮、翁德村是一
    起攻擊陳昌星等語，前後供述存有重大矛盾，且就案發當日
    衝突細節詰問時，證人余百代均無法具體指明或答非所問，
    是證人余百代前揭證述憑信性顯屬有疑，則證人余百代之上
    開證述，尚難憑採。
  ㈢綜上所述，被告陳昌星所辯無非事後卸責之詞，實無可採；
    本案事證明確，則被告李長鎮、陳昌星各有前揭傷害犯行，
    均堪認定，應予依法論科。
二、論罪科刑之理由：
  ㈠核被告李長鎮、陳昌星均係犯刑法第277條第1項傷害罪。
  ㈡以行為人之責任為基礎，審酌被告李長鎮、陳昌星均為成年
    人，因打賭選情而生口角糾紛，未思以理性解決問題，被告
    李長鎮以徒手攻擊告訴人陳昌星，而被告陳昌星遂與李長鎮
    發生肢體衝突，遭勸阻後竟反身攻擊告訴人翁德村，分別致
    告訴人陳昌星、翁德村受有前揭傷害；兼衡被告李長鎮坦承
    犯行，而被告陳昌星否認犯行，且被告2人均未賠償告訴人
    等損害之犯後態度，暨被告李長鎮自陳大學畢業之智識程度
    、已退休、經濟狀況小康、與配偶同住；而被告陳昌星自述
    國中畢業之智識程度、已退休、經濟狀況小康、與配偶同住
    等家庭生活狀況（見院卷第159頁），及其等犯罪之動機、
    手段及所生危害等一切情狀，分別量處如主文所示之刑，並
    諭知易科罰金之折算標準。
三、不另為無罪之諭知部分：至公訴意旨另以，李長鎮於前揭案
    發時、地，基於同一傷害之犯意，另以柺杖毆打陳昌星之臀
    部1下，致陳昌星受有左大腿外傷之傷害等情；又公訴意旨
    認被告涉犯上開傷害罪嫌部分，無非係以告訴人陳昌星指訴
    、友仁醫院110年3月8日診斷證明書及傷勢照片6幀為其論據
    。然查，告訴人陳昌星於110年3月5日已受有左大腿外傷等
    節，有友仁醫院110年3月5日之診斷證明書記載明確（見警
    卷第11頁）；另依友仁醫院(110)中市友仁醫字第7號函文所
    示，「依病歷記載3月5日及3月8日之左大腿外傷應為同一傷
    口」等語甚明（見偵卷第第31-33頁），可知告訴人陳昌星
    於110年3月5日即受有左大腿外傷之傷勢，且與同年3月8日
    診斷書所記載之「左大腿外傷」屬同一傷勢，則被告李長鎮
    雖於偵查、審理中均自承確曾以柺杖敲擊告訴人左側腿部，
    然依前揭診斷書、病歷所載，該傷勢於案發日前之110年3月
    5日即已存在，而告訴人雖於同年3月8日仍存有前開傷勢，
    然該傷勢究屬案發前原已存在或係被告李長鎮於3月8日行為
    所造成實屬有疑，是依罪疑有利被告之原則，自難認被告李
    長鎮前開以柺杖敲擊之行為造成告訴人陳昌星腿部之傷勢；
    綜上，依公訴人所提出之證據，僅能證明告訴人於案發日存
    有左側腿部之傷害，然該等傷害是否確係被告李長鎮之行為
    所致，尚屬不能證明，本院無從就被告李長鎮此部分所為形
    成有罪之確信，本應對被告李長鎮為無罪之判決，惟因此部
    分與前開經論罪科刑部分，屬於單純一罪關係，故不另為無
    罪之諭知。
據上論斷，應依刑事訴訟法第299條第1項前段，判決如主文。
本案經檢察官林孟賢提起公訴及到庭執行職務。
中　　華　　民　　國　　111 　年　　12　　月　　8 　　日
　　　　　　　　　刑事第三庭    審判長法　官  楊國煜
　　　　　　　　　                    法  官  顏紫安
　　　　　　　　　                    法  官  劉彥宏
以上正本與原本無異。
如不服本判決應於收受送達後20日內向本院提出上訴書狀，並應
敘述具體理由；其未敘述上訴理由者，應於上訴期間屆滿後20日
內向本院補提理由書（均須按他造當事人之人數附繕本）「切勿
逕送上級法院」。
告訴人或被害人如對於本判決不服者，應具備理由請求檢察官上
訴，其上訴期間之計算係以檢察官收受判決正本之日期為準。
                                      書記官  劉  綺
中　　華　　民　　國　　111 　年　　12　　月　　12　　日
　　　　　　　　　
附錄本案論罪科刑法條：
中華民國刑法第277條第1項
傷害人之身體或健康者，處5年以下有期徒刑、拘役或50萬元以
下罰金。